【裁判字號】    97,訴,1277
【裁判日期】    971231
【裁判案由】    履行買賣契約
【裁判全文】
臺灣桃園地方法院民事判決              97年度訴字第1277號
原      告  乙○○
訴訟代理人  孫冬生律師
被      告  鎮揚建設有限公司
法定代理人  丙  ○
訴訟代理人  鄭崇文律師
上列當事人間請求履行買賣契約事件，於民國97年12月12日言詞
辯論終結，本院判決如下：
    主      文
被告應給付原告新台幣柒拾貳萬元及自民國九十七年八月二十二
日起至清償日止，按年息百分之五計算之利息。
訴訟費用由被告負擔。
本判決於原告以新台幣貳拾肆萬元為被告供擔保後，得假執行。
    事實及理由
一、本件原告起訴先位聲明請求判命被告應將買賣不動產所有權
    移轉登記予原告，後位聲明請求判命被告返還價金及給付違
    約金新台幣（下同）720,000 元本息，後具狀撤回先位聲明
    之訴（見本院卷第80頁），被告同意原告撤回（見本院卷第
    76頁） ，已生合法撤回效力。
二、原告主張：原告於民國93年4 月2 日與被告簽訂房屋及土地
    預定買賣合約書（下稱系爭買賣契約），約定原告以價金各
    為647,500 元、1,202,500 元，預購被告將於坐落桃園縣桃
    園市○○段北門埔子小段94之6 、94之22、94之30、94之31
    、97之4 、97之5 、97之58、97之59、97之60、100 之41、
    100 之42、100 之51、100 之89、100 之90、100 之92地號
    等15筆土地上興建「愛- 摩登」建案之C5棟4 樓房屋1 戶及
    坐落基地所有權應有部分（下稱系爭房地）。簽約時原告除
    交付被告10,000元簽約金外，並交付面額合計為350,000 元
    之支票18紙以支付價金，後上開支票陸續兌現，總計原告交
    付被告價金360,000 元。惟自簽約迄今已逾4 年，系爭房屋
    於96年8 月19日建築完成領得使用執照，系爭房地登記坐落
    桃園縣桃園市○○段北門埔子小段94之6 地號土地應有部分
    79/10000及其上2449建號即門牌桃園縣桃園市○○路○ 段53
    號4 樓，依系爭房屋預定買賣合約書第9 條第1 項及土地預
    定買賣合約書第4 條第1 項約定，被告應於6 個月內辦竣系
    爭房地所有權移轉登記予原告，原告於96年9 月26日委請律
    師發函催告被告於文到1 個月內辦妥，並表明原告擬於96年
    11月1 日至被告公司交付尾款及進行交屋手續，被告置之不
    理，竟於97年7 月5 日將系爭房地出賣予訴外人童蘊秀，並
    於97年7 月24日完成所有權移轉登記，致給付不能，爰依兩
    造房屋預定買賣合約書第16條第1 項及土地預定買賣合約書
    第8 條第1 項約定，以起訴狀繕本送達為解除契約之意思表
    示，請求被告返還已收價金360,000 元及賠償同額違約金並
    加計法定遲延利息等語，並聲明：(一)被告應給付原告720,00
    0 元及自起訴狀繕本送達被告翌日起至清償日止，按年息5%
    計算之利息。(二)願供擔保請准宣告假執行。
三、被告則以：當時係訴外人即被告委託廣告商甲○○私下出售
    系爭房地予原告，並收受價金360,000 元，該360,000 元未
    付給被告，系爭買賣契約及支票上被告公司及法定代理人印
    文，係證人甲○○自行刻用的廣告使用印章，非被告公司及
    法定代理人印鑑章等語資為抗辯，並為答辯聲明：駁回原告
    之訴。
四、兩造不爭執之事實：
  (一)訴外人甲○○以被告名義於93年4 月2 日與原告簽訂系爭買
    賣契約，約定原告以價金各為647,500 元、1,202,500 元向
    被告預購系爭房地。簽約時原告交付訴外人甲○○簽約金10
    ,000 元 及面額合計為350,000 元之支票18紙用以支付價金
    ，後上開支票陸續兌現，有系爭買賣契約書影本、支票影本
    在卷可稽（見本院卷第7 頁至第42頁）。
  (二)系爭房屋於96年8 月19日經建築完成領得使用執照，被告於
    97年7 月5 日將系爭房地出賣予訴外人童蘊秀，於97年7 月
    24日完成所有權移轉登記，有土地及建物登記謄本為佐（見
    本院卷第71頁至第74頁）。
  (三)被告訴訟代理人於本院97年10月15日言詞辯論期日自認原告
    所提系爭買賣契約及支票影本上所蓋被告公司及法定代理人
    印文均為真正等語 (見本院卷第77頁）。
五、兩造各以前揭情詞主張及抗辯，是以本件爭點厥為：(一)訴外
    人甲○○是否有權代被告受領原告繳付簽約金及買賣價金？
    (二)原告主張解除系爭買賣契約，請求被告返還價金及給付違
    約金是否有理？茲分別論斷如後：
  (一)按「當事人主張之事實，經他造於準備書狀內或言詞辯論時
    或在受命法官、受託法官前自認者，無庸舉證。」，「自認
    之撤銷，除別有規定外，以自認人能證明與事實不符或經他
    造同意者，始得為之。」，民事訴訟法第279 條第1 項、第
    3 項定有明文。查被告先於本院97年10月15日言詞辯論期日
    自認原告所提系爭買賣契約書影本及支票影本上關於被告公
    司及法定代理人印文均為真正（見本院卷第77頁），後翻異
    改稱此係訴外人甲○○刻用的廣告用印章，非被告公司印鑑
    章，爭執上開印文之真正云云。然被告並未舉證上開印文實
    非真正，且其撤銷自認亦未得原告之同意，自不得撤銷自認
    ，應認原告所提系爭買賣契約書影本及支票影本上關於被告
    公司及法定代理人印文均為真正。證人甲○○證稱：系爭買
    賣契約是伊簽的，被告委託伊包銷愛摩登建案，之前伊已出
    售21戶，原告係第33位購買者，當時曾詢問被告駐在現場總
    經理可否賣給原告，因之前的客戶用現金買，原告用支票買
    ，付款條件不太一樣，總經理同意，簽約後支票也收了，隔
    兩三天交給被告後，董事長不同意賣給原告，因開支票的不
    賣，後支票就在伊這，建案就開工，之後在工地旁租1 個店
    面繼續銷售，因本建案共120 戶，只銷售33戶，開工後4 、
    5 個月後，被告又說建案不賣了，要改裝作旅館，先前購買
    的人被告願意另行支付100,000 元，並返還已繳的價金來解
    除買賣契約，但依此僅執行18戶，有1 個客戶買整層12戶，
    因該客戶資金週轉不靈，故伊將權利買回，但被告不願像對
    其他客戶加付每戶100,000 元，另因包銷建案伊有支出搭蓋
    樣品屋等費用，被告同意補償伊費用5,000,000 元，但亦未
    履行，依照伊與被告間包銷書面契約，伊有權利代理被告用
    印與消費者簽訂買賣契約等語，被告自承證人甲○○證述情
    節實在，堪認證人甲○○係經被告合法授予代理權與原告簽
    訂系爭買賣契約，被告自應負擔出賣人責任。又證人甲○○
    既係特經被告公司總經理同意原告以支票付款之條件，始與
    原告締約並收取價金支票，證人甲○○並執有被告公司及法
    定代理人之印章，於收受支票後，並即在支票影本蓋用被告
    公司及法定代理人之印文後交付原告收執充作收據，自應認
    證人甲○○就系爭買賣價金支付為有受領權人，於證人甲○
    ○收受原告交付之簽約金及支票，即生對於被告清償之效力
    。被告徒以證人甲○○嗣未實際將收受款項交付予被告，抗
    辯其未收受原告交來款項云云，核屬被告與證人甲○○間糾
    葛，不能據此對抗原告謂其並未受償，其前開所辯，不足採
    取。
  (二)次查，系爭房屋預定買賣合約書第16條第1 項及系爭土地預
    定買賣合約書第8 條第1 項各均約定：「違約及解約處理…
    若乙方（即被告）違約甲方（即原告）亦得解除本契約（併
    同土地買賣契約書），解約後乙方除應將已收價金全部退還
    甲方外並應同時賠償已收價金同額之違約金予甲方。」（見
    本院卷第13頁、第35頁）。本件兩造締約後，被告業於97年
    7 月5 日將系爭房地出賣予訴外人童蘊秀，並於97年7 月24
    日完成所有權移轉登記，被告就其依約應將系爭房地移轉登
    記予原告之契約義務，顯然陷於不能給付。原告援依前揭約
    定，以起訴狀繕本送達被告為解除系爭買賣契約之意思表示
    ，並請求被告返還已付價金360,000 元及賠償同額之違約金
    ，自無不合。
六、綜上，原告本於系爭房屋預定買賣合約書第16條第1 項及系
    爭土地預定買賣合約書第8 條第1 項約定，請求被告返還價
    金360,000 元及給付違約金360,000 元合計720,000 元，及
    自起訴狀繕本送達翌日（97年8 月11日寄存於桃園縣政府警
    察局平鎮分局建安派出所，依民事訴訟法第138 條第2 項規
    定，自寄存之日起，經10日發生效力）即97年8 月22日起至
    清償日止，按年息5%計算之利息，為有理由，應予准許。
七、原告陳明願供擔保以代釋明，聲請宣告假執行，核無不合，
    爰酌定相當擔保金額准許之。
八、本件事證已臻明確，兩造其餘攻擊防禦之方法，核與判決之
    結果不生影響，無庸逐一論究，併此敘明。
九、據上論結，本件原告之訴為有理由，依民事訴訟法第78條、
    第390 條第2 項，判決如主文。
中    華    民    國    97    年    12    月    31    日
                  民事第三庭    法  官  熊祥雲
以上正本係照原本作成
如對本判決上訴，須於判決送達後20日內向本院提出上訴狀
中    華    民    國    97    年    12    月    31    日
                                書記官  陳鳳怡


司法院資訊處製作；財團法人民間司法改革基金會備份。
